臺灣高等法院民事裁定
110年度非抗字第35號
再 抗告 人  楊淑敏  
            白淑金  
            白慶華  

            白淑惠  
共同代理人  劉永培律師

上列再抗告人因與相對人王彩雲等間拍賣抵押物事件，對於中華
民國110年1月29日臺灣士林地方法院110年度抗字第1號裁定提起
再抗告，本院裁定如下： 
    主  文
再抗告駁回。
再抗告程序費用由再抗告人負擔。
    理  由
一、按對於抗告法院所為抗告有無理由之裁定再為抗告，僅得以
    其適用法規顯有錯誤為理由，此觀非訟事件法第45條第3 項
    規定自明。所謂適用法規顯有錯誤，係指抗告法院就其取捨
    證據所確定之事實適用法規顯有錯誤而言，不包括認定事實
    不當之情形在內（最高法院102 年度台抗字第627 號裁定意
    旨參照）。又對信託財產不得強制執行。但基於信託前存在
    於該財產之權利、因處理信託事務所生之權利或其他法律另
    有規定者，不在此限，信託法第12條第1項亦有明文。至聲
    請拍賣抵押物係屬非訟事件，於最高限額抵押，法院祇須就
    抵押權人提出之文件為形式上審查，如認其有抵押權登記擔
    保範圍之債權存在，且債權已屆清償期而未受清償，即應為
    准許拍賣抵押物之裁定，債務人或抵押人對抵押債權之存否
    如有爭執，應另循訴訟途徑以謀解決（最高法院94年度台抗
    字第631號裁定意旨參照）。
二、本件相對人以再抗告人於民國108年5月27日提供原公同共有
    坐落臺北市○○區○○段0○段000地號土地（面積82平方公尺，
    權利範圍全部，下稱原土地），擔保債務人白淑金對相對人
    所負之債務（包括借款、票據、保證），設定新臺幣（下同
    ）4000萬元之最高限額抵押權予相對人饒兆昌、王彩雲（下
    分稱其姓名，合稱相對人，抵押權之債權額比例各1/2），
    擔保債權確定期日為109年5月24日，違約金依照各個債務契
    約之約定，設定權利範圍全部（下稱系爭抵押權）。白淑金
    於108年5月13日簽發如附表編號1、2所示本票（下稱系爭本
    票），交付相對人收執，約定違約金每百元每日一角計算。
    再抗告人雖於108年5月29日將原土地信託登記予饒兆昌，然
    依信託法第12條第1項但書規定，系爭抵押權不因此而受影
    響。且原土地於108年7月25日與同小段408地號土地合併為
    如附表一所示土地，面積由82平方公尺增加為268平方公尺
    ，系爭抵押權設定權利範圍由全部變更為820000/0000000。
    相對人於109年5月24日提示系爭本票未獲付款，白淑金積欠
    相對人票據債務2200萬元及前述違約金等情，業據提出土地
    登記謄本、土地抵押權設定契約書、他項權利證明書、系爭
    本票、土地信託契約書、土地所有權狀為證（見原法院109
    年度司拍字第359號卷第16至34頁），依形式上審查，可認
    相對人對白淑金於信託登記前存有系爭抵押權所擔保之系爭
    本票債權，且已屆清償期而未受清償，自應為准許拍賣抵押
    物之裁定。原法院司法事務官裁定（處分）予以准許，再抗
    告人不服，提起抗告，原法院遞予維持，駁回再抗告人之抗
    告，於法洵無違誤。再抗告意旨以：伊向王彩雲借款購買系
    爭土地合建，因「未能支付」而簽發系爭本票，相對人乃受
    讓「已停止支付」之系爭本票債權，依民法第881條之1第3
    項（再抗告狀誤載為第2項）規定，並非系爭抵押權擔保之
    範圍；又系爭抵押物係信託財產，系爭本票債權非信託法第
    12條第1項規定為信託前存在於系爭抵押物之權利，自無從
    依抵押權之追及性而為強制執行云云，為抵押債權存否之實
    體上爭執，非本件拍賣抵押物非訟抗告程序所得審究，依上
    說明，應由再抗告人另循訴訟途逕解決。再抗告論旨執以指
    摘原裁定適用法規顯有錯誤，求予廢棄，非有理由。
三、據上論結，本件再抗告為無理由。爰裁定如主文。
中　　華　　民　　國　　110 　年　　4　 　月　　9 　　日
               民事第二十四庭
                       審判長法  官  胡宏文
                             法  官  朱慧真
                             法  官  陳筱蓉
正本係照原本作成。
不得抗告。
中　　華　　民　　國　　110 　年　　4 　　月　　12　　日
　　　　　　   　　　　　　　書記官  陳珮茹 
　　　　　　　　　　　　　　 
附表一：
 土     地 坐落地號 面積 權利範圍 備註  臺北市○○區○○段0○段000地號 268平方公尺 820000/0000000    受託人：   饒兆昌     委託人：   楊淑敏   白淑金   白慶華   白淑惠 

附表二：
編號 發票日 (民國) 票面金額(新臺幣) 發票人 本票號碼 到期日 (民國) 受款人 1 108年5月13日 1100萬元 白淑金 TH0000000 109年5月12日 未記載 2 108年5月13日 1100萬元 白淑金 TH0000000 未記載 未記載 合計 2200萬元